臺灣彰化地方法院刑事判決　　　　　　　　　　　　　九十二年度訴字第六九五號
　　公　訴　人　臺灣彰化地方法院檢察署檢察官
　　被　　　告　乙○○
　　選任辯護人　黃耀南
右列被告因偽造文書等案件，經檢察官提起公訴（九十二年度偵字第二九二○號），
本院判決如左：
    主  文
乙○○行使偽造私文書，足以生損害於他人，處有期徒刑肆月，如易科罰金，以參佰
元折算壹日，緩刑貳年。
被訴傷害部分公訴不受理。
    事  實
一、乙○○係丙○○之弟，因丙○○於民國九十一年九月二日，具狀對乙○○提出殺
    人未遂告訴，由臺灣彰化地方法院檢察署檢察官以九十一年度他字第一九五九號
    案件偵辦（該告訴殺人未遂部分其後經檢察官以傷害罪嫌提起公訴，嗣經告訴人
    丙○○於本院審理時撤回該部分告訴，另依法為公訴不受理判決，詳下述）；乙○○於檢察官偵查中，因對法律規定不甚熟悉，且因其母親丁○○亦為此兄弟鬩
    牆之事掛心，竟共同基於偽造和解書之犯意聯絡，明知丙○○並未確實同意就上
    開案件和解，不得自行蓋用丙○○之印文以製作和解書，竟仍於九十二年一月三
    日，先由乙○○與其母丁○○共同前往社頭村村長張慶楨住處，偽稱已與丙○○
    達成和解，由丙○○委託丁○○前來委託張慶楨代為製作和解書，乙○○與丁○○二人並當場告知張慶楨有關欲撰寫之和解書之內容，旋因乙○○尚有工作而先
    行離去，繼而由不知情之村長張慶楨依乙○○與丁○○二人所告知之內容代為擬
    妥和解書草稿，轉請不知情之張慶楨之妻以電腦代為繕打該內容不實之和解書一
    份，並由丁○○盜用丙○○留存於家中之印章而蓋用「丙○○」印文於和解書甲
    方（丙○○）之用印欄處，而共同偽造上開和解書，足以生損害於丙○○本人。
    其後丁○○將前揭和解書攜回交予乙○○，進而由乙○○單獨基於行使偽造和解
    書之犯意，於九十二年一月五日以聲請狀檢附和解書之方式，將該偽造之和解書
    於九十二年一月六日寄達臺灣彰化地方法院檢察署而行使之，足以生損害於丙○○本人。
二、案經臺灣彰化地方法院檢察署檢察官簽分偵查起訴。
    理  由
一、訊據被告乙○○供承確曾與其母丁○○於九十二年一月三日前往社頭村村長張慶
    楨住處，委請張慶楨代為製作和解書，並告知欲撰寫之和解書內容，其後經其母
    丁○○攜回和解書後，由其個人於九十二年一月五日以聲請狀檢附和解書之方式
    ，將該和解書寄往臺灣彰化地方法院檢察署等情，雖否認右揭偽造私文書、行使
    偽造私文書等犯行，辯稱：被告將名下車牌號碼ＲＸ２１２號拖車頭交由告訴人
    使用後，告訴人與被告間就上開殺人未遂案件已達成口頭上之和解云云。其選任
    之辯護人為其辯稱：本件被告與告訴人就上開殺人未遂案件已達成口頭上和解，
    被告之母親才出面請人代為撰寫和解書，其後因怕牽涉到被告母親，被告為盡孝
    道，才於偵查中承認蓋用告訴人之印章云云。惟查：
（一）查本件被告乙○○確曾與其母丁○○於九十二年一月三日前往社頭村村長張慶
      楨住處，委請張慶楨代為製作和解書，並告知欲撰寫之和解書內容，其後經其
      母丁○○攜回和解書後，由其個人於九十二年一月五日以聲請狀檢附和解書之
      方式，將該和解書寄往臺灣彰化地方法院檢察署一節，業據其於本院訊問、審
      理時供承不諱，核與證人張慶楨於本院九十三年一月八日審判時到庭證述之內
      容相符，並有於九十二年一月六日寄達臺灣彰化地方法院檢察署之聲請狀及所
      附日期為九十二年一月三日製作，其上蓋用「丙○○」印文之和解書各一份附
      卷可稽，此部分之事實，堪先認定。
（二）次查本件被告係於未經告訴人同意無條件和解之情形下，擅自偽造上開和解書
      一節，亦據被告於偵查中供承「（檢察官問：〈提示九十二年一月三日聲請狀
      〉和解書何人所寫？）我寄來的，請村里辦公室的人所寫」（見九十一年度他
      字第一九五九號卷第六十二頁反面第四、五行）、「（檢察官問：你哥有和你
      和解？）我媽說要去向我哥說，寫時還未和解... 」（見同卷第六十二頁反面
      第八、九行）、「（檢察官問：蓋印章之前，有經過他同意？）我想的太天真
      了」（見同卷第六十二頁反面第十一、十二行）等情不諱，且被告嗣於本院審
      理時亦供稱「當時去找村長，是想請村長盡力幫我們調解掉」（見審判卷九十
      三年一月八日審判筆錄第二十二頁第九行），核與證人丁○○於本院訊問時到
      庭證稱「告訴人沒有同意我蓋用『丙○○』這個印章」、「告訴人丙○○有對
      我說同意和解，但是並沒有同意無條件和解」（見審判卷九十二年六月三十日
      訊問筆錄第六頁第十四、十五行）等語相符，並據告訴人於偵查中及本院訊問
      、審理時迭次陳稱並未同意和解及授權蓋用印文等情可稽，顯見被告確係於未
      經告訴人確實同意和解之情形下，擅自偽造上開和解書無訛，此部分之事實，
      同堪認定。
（三）另查被告雖將辯稱其將名下車牌號碼ＲＸ２１２號拖車頭交由告訴人使用後，
      告訴人與被告間就上開殺人未遂案件已達成口頭上之和解，並聲請傳訊證人甲○○為證云云，然查證人甲○○於本院訊問時係證稱：「（法官問：你可曾聽
      聞被告和告訴人之間有談論到糾紛和解事宜？）我只知道他們有糾紛，但是他
      們有和解的部分我不清楚。」、「（法官問：你可有聽過告訴人和被告有口頭
      上的和解？）我只有聽到被告告訴我，說他有一部車靠我們的車行，他哥哥有
      謀生的困難，要該部車給他哥哥經營，有關該車的靠行費及有關該車的費用向
      告訴人收取，後來我也是跟告訴人收取相關費用。」、「（法官問：當時被告
      可有表明該車是跟告訴人和解的條件？）被告有對我說，他的母親有代為說項
      ，要將這部車給告訴人謀生，是否以該車為和解條件，我不清楚。」等情，顯
      然僅足證明被告曾將靠行於證人甲○○所經營車行之車輛交予告訴人使用，尚
      無從證明告訴人確已完全同意就上開殺人未遂案件和解，況被告前於檢察官偵
      查中亦已明確供稱於寫和解書時，還未和解，已如前述，益見本件車輛之交付
      ，應僅係被告單方面主觀上冀求與告訴人和解之補償條件，惟既未經告訴人完
      全滿意接受，即難認雙方已達成和解之合意，是被告此部分所辯，核屬無據，
      要無足採。
（四）末查被告之選任辯護人為其辯稱：本件被告與告訴人就上開殺人未遂案件已達
      成口頭上和解，被告之母親才出面請人代為撰寫和解書，其後因怕牽涉到被告
      母親，被告為盡孝道，才於偵查中承認蓋用告訴人之印章云云，然查本件被告
      乙○○於本院審理時明確供承與其母丁○○於九十二年一月三日前往社頭村長
      張慶楨住處，委請張慶楨代為製作和解書時，其當場亦有告知張慶楨村長關於
      欲撰寫之和解書內容等情，且於檢察官偵查中亦明確供承於寫和解書時，還未
      和解，足見被告確與其母二人具有偽造和解書之犯意聯絡無誤，至於實際於和
      解書上蓋用告訴人印文之人雖為被告之母，惟此僅屬犯罪行為之分擔，仍無礙
      被告前開共犯偽造私文書犯行之成立，是被告之選任辯護人前開所辯，就被告
      並未親自蓋用告訴人印文一節，固與證人丁○○證稱本件和解書上告訴人之印
      文為伊所蓋用（見審判卷九十二年六月三十日訊問筆錄第六頁第九行）及證人
      張慶楨證述和解書上「丙○○」之印文係丁○○所親自蓋用（見審判卷九十二
      年八月二十日訊問筆錄第四頁倒數第二行）等情相符，而堪採信，然仍無解於
      被告就偽造和解書部分具有犯意聯絡，且已分擔向張慶楨告知欲撰寫和解書內
      容之部分犯罪行為，而仍難辭共犯偽造和解書之責，併予敘明。
（五）綜上所述，本件事證明確，被告右揭偽造私文書及行使偽造私文書犯行，洵堪
      認定，應予依法論科。
二、核被告所為，係犯刑法第二百十六條、二百十條之行使偽造私文書罪。被告右揭
    盜蓋印文行為，屬偽造私文書行為之一部，另偽造私文書後持以行使，偽造之低
    度行為應為行使之高度行為所吸收，均不另論罪。被告與其母丁○○間就右揭偽
    造私文書部分，有犯意聯絡與行為分擔，為共同正犯。被告利用不知情之張慶楨
    及張慶楨之妻代為撰寫繕打內容不實之和解書，為間接正犯。爰審酌被告犯罪之
    動機、目的、方法、手段、品行、所得利益、所生危害，犯後態度等一切情狀，
    量處如主文所示之刑，並諭知易科罰金之折算標準。末查被告前未曾受有期徒刑
    以上刑之宣告，此有臺灣彰化地方法院檢察署刑案資料查註紀錄表及臺灣高等法
    院被告全國前案紀錄表各一份存卷可按，其因一時失慮，致罹刑典，經此偵、審
    程序教訓，當知所警惕，信無再犯之虞，且其嗣已與被害人就傷害部分達成民事
    和解，並經告訴人就傷害部分撤回告訴在案，本院認前開對其宣告之刑，以暫不
    執行為適當，爰併予諭知緩刑二年，用啟自新。
三、另本件公訴意旨略以：被告乙○○係告訴人丙○○之弟，二人間具有家庭暴力防
    治法第三條第四款所定之家庭成員關係，渠等本合夥經營「明和託運行」，後因
    經濟不景氣，二人遂常因託運行之經營問題發生爭吵。其後丙○○在九十一年三
    月二十二日凌晨時許，於喝酒後，先至彰化縣社頭鄉○○村○○路「鄉親超市」
    對面停車場，用石頭打破被告乙○○所有車牌號碼ＸＴ─一三七號營業大貨車之
    擋風玻璃（毀損部分，業據該部分之告訴人乙○○撤回告訴，另經檢察官以九十
    二年度偵字第二四○二號為不起訴處分），再回到乙○○位於彰化縣社頭鄉○○
    村○○○路三三七號之住處，再度與乙○○發生爭吵，乙○○恐丙○○於憤怒下
    砸毀其所有車牌號碼九Ｑ─○九九○號自小客車，遂駕駛該自小客車準備離去之
    際，豈料丙○○突然從旁跳上自小客車駕駛座前方引擎蓋，欲阻止乙○○離去，
    乙○○為擺脫丙○○之糾纏，明知車輛於高速行駛中剎車，丙○○必因物理慣性
    而跌落受傷，竟仍基於傷害人身體之故意，加速往前行駛約五十公尺後，突踩剎
    車，致使丙○○因而從車上跌落，受有頭部外傷合併顱骨骨折及顱內出血、左足
    距骨骨折、左足內側足踝骨折、右手第五掌骨骨折等傷害，經被害人丙○○提出
    傷害告訴，因認被告乙○○涉有刑法第二百七十七條第一項之傷害罪嫌。按告訴
    乃論之罪，告訴人於第一審辯論終結前得撤回其告訴；又告訴經撤回者，應諭知
    不受理之判決，刑事訴訟法第二百三十八條第一項、第三百零三條第三款分別定
    有明文。經查，本件公訴人認被告就此部分係觸犯刑法第二百七十七條第一項之
    罪，依同法第二百八十七條前段之規定，須告訴乃論，茲據告訴人丙○○於九十
    二年十二月二十日具狀撤回其傷害之告訴，有撤回告訴狀一份附卷可稽，揆諸首
    開說明，應就此傷害部分為諭知不受理之判決。
據上論斷，應依刑事訴訟法第二百九十九條第一項前段、第三百零三條第三款，刑法
第二百十六條、第二百十條、第四十一條第一項前段、第七十四條第一款、罰金罰鍰
提高標準條例第二條，判決如主文。
本案經檢察官陳德芳到庭執行職務。
中      華      民      國      九十三      年    一    月    二十九    日
                                臺灣彰化地方法院刑事第三庭
                                    審判長法官  李  進  清
                                    法      官  紀  佳  良
                                    法      官  高  文  崇
右正本證明與原本無異。
如不服本判決，應於判決送達後十日內向本院提出上訴狀( 須附繕本 )。
告訴人或被害人對於判決如有不服具備理由請求檢察官上訴者，其上訴期間之計算係
以檢察官收受判決正本之日期為準。
                                    法院書記官  張  木  松
中      華      民      國      九十三      年     二    月      四     日
刑法第二百十六條
行使第二百十條至第二百十五條之文書者，依偽造、變造文書或登載不實事項或使登
載不實事項之規定處斷。
刑法第二百十條
偽造、變造私文書，足以生損害於公眾或他人者，處五年以下有期徒刑。
